【裁判字號】    89,訴,2051
【裁判日期】    891222
【裁判案由】    偽造文書等
【裁判全文】
臺灣高雄地方法院刑事判決                        八十九年度訴字第二０五一號
    公  訴  人  臺灣高雄地方法院檢察署檢察官
    被      告  丙○○
右列被告因偽造文書等案件，經檢察官提起公訴（八十九年度偵字第一七一五四號）
，本院判決如左：
    主    文
丙○○意圖為自己不法之利益，以詐術得財產上不法之利益，處有期徒刑肆月。緩刑
貳年。
    事    實
一、丙○○意圖為自己不法之利益，於民國八十八年六月間，持有綽號「吳先生」姓
    名年籍不詳年約四十歲之成年男子所交付之丁○○遭人冒名申請之中華電信股份
    有限公司（下稱中華電信公司）「0000000000」號行動電話門號，並
    以該門號與戊○○等不特定人通話使用，期間共計取得新臺幣（下同）一萬零三
    百六十四．五元（起訴書誤載為八千六百六十三元）之電話利益。
二、案經臺灣高雄地方法院檢察署檢察官指揮電信警察隊第三中隊查獲偵查起訴。
    理    由
一、訊據被告丙○○對於持有綽號「吳先生」之男子所交付之中華電信公司「000
    0000000」號行動電話門號，並以該門號與戊○○等不特定人通話使用達
    一萬零三百六十四．五元之事實固不否認，惟矢口否認有何詐欺得利之犯行，辯
    稱：「因當時「吳先生」欠我七萬元，就把該門號交給我抵債，我不知道該門號
    係冒名申請，我沒有詐欺得利。」云云。經查：被告撥打上開行動電話門號共計
    一萬零三百六十四．五元之事實，業經被害人丁○○於警訊時指訴綦詳，且證人
    甲○○於八十九年十二月六日本院調查時到庭證稱：「我與我先生（戊○○）閒
    聊時，我先生的確有告訴我被告使用冒名申請之行動電話。」等情，足認被告對
    於綽號「吳先生」所交付之上開門號係冒用他人名義所申請一節，應係知情。雖
    證人戊○○於同日本院調查時到庭證稱：「我沒有對我太太這樣講。」等語，惟
    因證人戊○○與被告朋友關係，平時有生意上往來之利害關係，是證人戊○○所
    證述之情節，尚難認有利被告之證明，自不足採。再查：本院訊之被告：「問：
    吳先生有無告訴你該電話卡是他的？答：他沒有跟我講電話卡是他的。問：當時
    有無問他電話卡是何人的？答：我當時沒有問他。問：是否當時因為吳先生欠你
    錢，就以打電話抵債之心態使用該電話卡？答：是。」（見八十九年十一月十五
    日訊問筆錄）等情；衡諸常情，債權人對於債務人以物品代為清償金錢債務之情
    形，就該物品之來源及價值當有所詢問，惟本件被告竟就綽號「吳先生」所交付
    抵償債務之行動電話門號來源並未加以詢問，顯與常理有違，是堪認被告當時應
    係基於撥打該冒名申請之行動電話門號抵償綽號「吳先生」對其債務之心態而使
    用，是縱其對該門號之來源有所懷疑，而仍不影響其對該行動電話門號使用之故
    意。參以被告自始並無提出綽號「吳先生」之年籍資料供本院調查以實其說，事
    後僅空言辯稱伊不知該行動電話門號係遭人冒名申請云云，要屬事後卸責之詞，
    委無足採。此外，復有中華電信公司電話業務租用申請書、切結書及通話明細清
    單各一份在卷可稽，本件事證已臻明確，被告前揭詐欺得利犯行洵堪認定。
二、核被告所為，係犯刑法第三百三十九條第二項之詐欺得利罪。爰審酌被告係因綽
    號「吳先生」之男子積欠伊債務，而撥打被害人丁○○遭人冒名申請之行動電話
    門號以抵償債務，惡性尚屬輕微，所生損害非鉅，及犯罪後復飾詞狡辯，不知悔
    改等一切情狀，量處如主文所示之刑。末查被告前未曾受有期徒刑以上刑之宣告
    ，有臺灣高雄地方法院檢察署刑案資料查註紀錄表一紙在卷可按，其因一時失慮
    ，致觸犯本案犯行，歷經偵審程序，自當知所警惕，而無再犯之虞，本院因認對
    其所宣告之刑以暫不執行為適當，爰併予宣告緩刑二年，以啟自新。
三、公訴意旨另略以：被告丙○○與綽號「吳先生」姓名年籍不詳年約四十歲之成年
    男子，於八十八年四月間，冒用丁○○名義委託不知情之電信業者乙○○向中華
    電信公司申請取得「0000000000」號行動電話，因而認被告尚涉有刑
    法第二百十六條、第二百十條之行使偽造私文書罪行云云。訊據被告堅詞否認有
    何前揭行使偽造私文書之犯行，辯稱：「伊未與綽號「吳先生」之男子，共同冒
    用丁○○名義委託不知情之電信業者乙○○向中華電信公司申請取得「0000
    000000」號行動電話門號，該行動電話門號係綽號「吳先生」交付伊做為
    抵償債務之用。」等語。經查：本院質之證人乙○○：「問：何人以丁○○名義
    委託你向中華電信申請門號？答：我沒有印象。我也沒有見過被告。問：就本件
    丁○○之部分，是否記得向你申辦之人的長相？答：沒有印象。」（見本院八十
    九年九月二十七日訊問筆錄）等情，核與被告上開所辯伊未與綽號「吳先生」之
    男子共同冒用丁○○名義委託乙○○向中華電信公司申請取得上開行動電話門號
    等情大致相符，是被告所辯前揭等語，尚堪採信。此外，復查無其他積極證據，
    足資證明被告有何行使偽造私文書之行為，自不能證明其犯罪，惟此部分與前開
    有罪之部分有牽連犯之裁判上一罪關係，爰不另為無罪之諭知。
據上論斷，應依刑事訴訟法第二百九十九條第一項前段，刑法第三百三十九條第二項
、第七十四條第一款，罰金罰鍰提高標準條例第一條前段，判決如主文。
本案經檢察官吳秋瑩到庭執行職務。
中    華    民    國      八十九      年     十二     月     二十二     日
                                臺灣高雄地方法院刑事第七庭
                                    法  官  蔡  正  雄
右正本證明與原本無異。
如不服本判決，應於判決送達後十日內，向本院提出上訴狀。
                                    書記官  許  雅  惠
中    華    民    國      八十九      年     十二     月     二十二     日
附錄本判決論罪之法條：
刑法第三百三十九條：
意圖為自己或第三人不法之所有，以詐術使人將本人或第三人之物交付者，處五年以
下有期徒刑、拘役或科或併科一千元以下罰金。
以前項方法得財產上不法之利益或使第三人得之者亦同。
前二項之未遂犯罰之。


司法院資訊處製作；財團法人民間司法改革基金會備份。
